# Wochenplan 05

...zur Einheit vom 15. & 22.10.2020, Zugreifen auf Daten (Indizieren und Subsetting) sowie if-Schleifen (Vorbereitung Inferenzstatistik, Teil 2)

## Lernziele WP05

Ihre zentrale Aufgabe für die vergangene Woche bestand darin, R zu nutzen, um selbstständig "statistisch sinnvolle" Daten zu erzeugen und mit diesen zu arbeiten. Dazu haben wir zusätzlich zu den Funktionen 'seq()' und 'rep()' erstmals mit Zufallsvariablen gearbeitet, mit 'cor()' eine erste bivariate statistische Funktion eingesetzt sowie Streudiagramme und Histogramme erstellt. 

In der kommenden Arbeitswoche geht es nun darum, zwei neue Aspekte der Arbeit mit R kennenzulernen und einzuüben: das Zugreifen auf einzelne Elemente und Teile von Datenobjekten (Indizieren und Subsetting) und die Kontrolle von längeren Befehlsabläufen. Ausserdem werden wir mit Dataframes eine wichtige Art von Datenstrukturen in R einführen.

Folgende Lernziele lassen sich festhalten:

* Sie verstehen, was ein Dataframe in R ist und können die Unterschiede zu einer Matrix benennen.

* Sie können gezielt auf einzelne Teile eines Datenobjekts zugreifen und kennen verschiedene Wege, das zu tun.

* Sie verstehen, wie eine for-Schleife funktioniert und können einfache Varianten davon selbst erstellen.

* Sie beginnen in der Arbeit mit R gezielt Funktionen zur Abfrage von Attributen von Objekten zu nutzen.


## Aufgaben WP05

1. Erzeugen Sie ein Dataframe, das aus fünf Variablen besteht und 100 Fälle umfasst. Nutzen Sie dazu die verschiedenen Funktionen, die wir in den letzten beiden Wochen kennengelernt haben (Zufallsvariablen, rep(), seq() ...). Probieren Sie ebenfalls, dass die fünfte Variablen dem Character Datenformat entspricht. Überlegen Sie sich einen sozialwissenschaftlichen Kontext für dieses Dataframe und benennen Sie die Variablen dementsprechend.

Für den folgenden Datensatz wurden unter anderem Beispiel aus der letzten Falllösung genommen (WP04, Aufgabe 1) und mit Zufallsvariablen ergänzt:
```{r}
Geschlecht <- round(runif(100),0)
Einkommen_CHF <- c(seq(4100,14000,100))
AnzahlZimmer_H <- c(rep(2, 5), rep(1, 7), rep(4, 18), rep (5, 35), rep(3, 25), rep(6, 10))
Schulzeit_J <- round(rnorm(100,14,2),0)
Einkommen_Kl <- c(rep("unterd", 19), rep("durchs", 41), rep("ueberd", 40)) #stammt nicht aus einer Lösung
datensatz <- data.frame(Geschlecht,Einkommen_CHF,AnzahlZimmer_H,Schulzeit_J,Einkommen_Kl)

```


2. Wenden Sie die Funktionen 'dim()', 'names()', 'str()', 'class()' und 'typeof()' auf Ihr Dataframe an. Was sagen Ihnen diese Funktionen jeweils? Welcher Output dieser Funktionen leuchtet Ihnen ein, welcher weniger?

Die folgenden Funktionen geben Ihnen...
```{r}
dim(datensatz)
```
...die Dimensionen Ihres Datensatzes aus, das heisst die Zeilen- und Spaltenzahl, was der Anzahl Fällen und Variablen im Datensatz entspricht;

```{r}
names(datensatz)
```
...die Namen Ihrer Vektoren aus, also die Variablennamen im Datensatz;

```{r}
str(datensatz)
```
...die Struktur Ihres Datensatzes aus, das heisst die Unterobjekte bzw. Variablen im Datensatz, auf die Sie mittels dem Dollarzeichen zugreifen können.

```{r}
class(datensatz)
```
...die Klasse Ihres Objektes 'datensatz' aus, das heisst die von Ihnen zugewiesene Eigenschaft des Objektes;

```{r}
typeof(datensatz)
```
...und den Typ Ihres Objektes, das heisst die R-interne Art und Weise, das Objekt abzuspeichern [vgl. @Kabacoff2015, 23ff].


3. Schreiben Sie eine for-Schleife, die Ihnen für die vier numerischen Spalte Ihres Dataframes den Mittelwert berechnet.

```{r}
for (i in 1:(dim(datensatz)[2]-1)) {
  print(mean(datensatz[,i]))
}
```
Einige Hinweise hierzu: Der Zusatz '(dim(datensatz)[2]-1))' generiert lediglich die Zahl 4. Die for-Schleife soll ja den Mittelwerte für die vier numerischen Variablen des Datensatzes berechnen. Dies könnte man auch einfach hinschreiben ('i in 1:4') oder mit verschiedenen weiteren Möglichkeiten erreichen (etwa über '(ncol(datensatz)-1)').
Innerhalb der geschweiften Klammern wird definiert, was für jedes i wiederholt werden soll. In unserem Beispiel ist dies die Berechnung des Mittelwertes, während mit i unsere vier verschiedenen Variablen bezeichnet werden.
Die Funktion 'print()' stellt sicher, dass die berechneten Werte auch ausgegeben werden.


4. Überprüfen Sie Ihre Ergebnisse, indem Sie die Berechnung des Mittelwerts "händisch" für jede Spalte einzeln durchführen (nutzen Sie dazu Indizierung/Subsetting mittels eckiger Klammern).
```{r}
mean(datensatz[,1]) #entspricht mean(datensatz$Geschlecht)
mean(datensatz[,2]) #... mean(datensatz$Einkommen_CHF)
mean(datensatz[,3]) #...
mean(datensatz[,4])
```


5. Definieren Sie als eine erste Variante eine logische Bedingung, die Ihnen erlaubt, Ihr Dataframe anhand der Character-Variable in ungefähr zwei Gruppen zu teilen. Teilen Sie dann als zweite Variante Ihren Datensatz anhand einer anderen logischen Bedingung mit einer Ihrer numerischen Variablen in zwei Gruppen.

```{r}
#Variante 1
datensatz_v11 <- datensatz[datensatz$Einkommen_Kl=="durchs",]
datensatz_v12 <- datensatz[datensatz$Einkommen_Kl!="durchs",]

#Variante 1
datensatz_v21 <- datensatz[datensatz$Einkommen_CHF<9900,]
datensatz_v22 <- datensatz[datensatz$Einkommen_CHF>10000,]

```
Die erste Variante generiert zwei Teildatensätze, wobei im ersten alle mit durchschnittlichem Einkommen enthalten sind und im zweiten Teildatensatz diejenigen, die entweder über ein unter- oder überdurchschnittliches Einkommen verfügen.
Die zweite Variante generiert zwei Teildatensätze indem eine Unterscheidung getroffen wird zwischen denjenigen, die entweder mehr oder weniger als 10'000CHF pro Monat verdienen.


6. Berechnen Sie bei einer der beiden Varianten aus Aufgabe 6 dann noch einmal die Mittelwerte pro Spalte, aber getrennt für diese beiden Gruppen. 

Hierfür konnte nun einfach die for-Schleife nochmals genutzt werden:
```{r}
#...für den ersten Teildatensatz der ersten Variante
for (i in 1:(dim(datensatz_v11)[2]-1)) {
  print(mean(datensatz_v11[,i]))
}
#...für den zweiten Teildatensatz der ersten Variante
for (i in 1:(dim(datensatz_v12)[2]-1)) {
  print(mean(datensatz_v12[,i]))
}
#...für den ersten Teildatensatz der zweiten Variante
for (i in 1:(dim(datensatz_v21)[2]-1)) {
  print(mean(datensatz_v21[,i]))
}
#...für den zweiten Teildatensatz der zweiten Variante
for (i in 1:(dim(datensatz_v22)[2]-1)) {
  print(mean(datensatz_v22[,i]))
}
```


