# Sozialwissenschaftliche Datenanalyse mit R – Wochenplan 2 (24.09.2020)

## Lernziele

In der zweiten Seminarwoche geht es darum, die Grundlagen von R und RStudio zu repetieren und zu erweitern.[^1] Für den weiteren Verlauf wollen wir *R als Sprache* auffassen – sowohl als Programmiersprache als auch als Sprache in einem metaphorischen Sinn. Wir wollen also ein komplexes System zur Kommunikation kennenlernen. Wie bei einer anderen Sprache gibt es auch hier Zeichen mit Bedeutungen (ähnliche wie Nomen, Verben, ...) und Regeln zur Verknüpfung dieser Zeichen (ähnlich wie eine Grammatik). Diese Grundlagen gilt es alle erstmal kennenzulernen und zu verstehen. Am Anfang wird vieles schwer fallen, mit der Zeit gewinnt man aber Sicherheit. 

Der zentrale Punkt in dieser Vorstellung von R als Sprache ist dabei folgender: Wir lernen eine Sprache dadurch, dass wir sie immer wieder anwenden, Probleme lösen und vor allem auch Fehler machen: R als Software und als Programmiersprache hat eine steile Lernkurve und zu Beginn werden viele Probleme auftauchen. Im Umgang mit den Problemen soll allerdings auch eine eigene Arbeitsweise mit dem Programm erlernt werden (Fehlermeldungen lesen, Lösungsstrategien im Codieren erlernen, selber Hilfe suchen, ...). Für die beständige Erweiterung der Grundlagen und das Erlernen der "Sprache R" besteht eine Herausforderung darin, den Weg zwischen scheinbarer *Trivialität* und üverfordernder *Komplexität* zu finden: Es gilt die kleinen Schritte ernstzunehmen, sonst werden die grossen Schritte sehr schnell mühsam. 

Für die zweite Seminarwoche lassen sich folgende Seminarziele festhalten:

* Sie können die verschiedenen Funktionsweisen der vier Fenster in RStudio erläutern.
* Sie verstehen den Unterschied zwischen der Arbeit in der Konsole und im Skript.
* Sie verstehen, wie und wozu man im Skript kommentiert.
* Sie haben R-Markdown als erweitertes Skript und Arbeitsinstrument kennengelernt. 
* Sie verstehen das erste Grundelement der "Sprache R": Funktionen
  + Sie wissen, wie Funktionen aufgebaut sind;
  + Sie wissen, wie Sie sich Hilfe zu Funktionen holen;
  + Sie wissen, was Argumente in einer Funktion bewirken.
* Sie verstehen das zweite Grundelement der "Sprache R": Objekte
  + Sie verstehen, was es bedeutet, dass in R "alles ein Objekt ist";
  + Sie wissen, wie man sich die jeweils aktuell verfügbare Objekte anzeigen lässt;
  + Sie haben das Zusammenspiel von Funktionen und Objekte kennengelernt;
  + Sie kennen bereits drei verschiedenen Arten von Objekten.


## Aufgaben

1. Fassen Sie noch einmal für sich und in eigenen Worten die Funktionen der vier Fenster von R zusammen.

2. Führen Sie sowohl in der Konsole als auch im Skript einige Rechnungen durch und speichern Sie im Skript die Resultate als Kommentare. Hier ein paar Beispielrechnung:

```{r results='hide'}
1 + 1
5 + 3 - 4
(5 + 3 - 4) / 5
```

2. ... Fortsetzung: 
    + Was ist der Vorteil der Arbeit im Skript gegenüber dem Schreiben von Code direkt in der Konsole?
    + Sie möchten nun das Ergebnis Ihrer letzten Rechnung als Objekt 'x' abspeichern. Wie könnten Sie das in der Konsole tun, ohne dass Sie nochmals den Kode der Rechnung (in unserem Beispiel "(5 + 3 - 4) / 5") selber schreiben müssten? 
    + Und wo ist 'x' nun hin – wo oder wie können Sie 'x' sehen?

3. Rekapitulieren Sie noch einmal: Was könnten die Vorteile davon sein, mit R Markdown zu arbeiten? Wann arbeitet man besser mit einem klassischen Skript? Schauen Sie sich auch die Formatierungsmöglichkeiten für Fliesstext in den Cheatsheets zu R Markdown an (siehe [hier](https://rstudio.com/resources/cheatsheets/))!

4. Öffnen Sie eine neue R Markdown Datei. Versuchen Sie Ihre bisherigen Notizen zu den Aufgaben und Ihren Code in dieser Datei unterzubringen. Arbeiten Sie für die folgenden Aufgaben mit dieser Datei weiter.

5. Versuchen Sie allgemein zu beschreiben, was Funktionen und was Objekte sind. Fügen Sie dann anhand der folgenden Kodezeilen eine kurze Erläuterung in Ihr Markdown-Dokument zur Frage ein, was jeweilse Funktionen und was Objekte in R sind:

```{r eval=FALSE}
sqrt(x)
help("sqrt")
?help
y <- c(1, 3, 4, 5, 6, 7, NA)
z <- c(7, 8, 10, 11)
```

6. Argumente bestimmen näher, was Funktionen, in dem sie deren Details bestimmen. 
    + In unser Objekt y scheint ein fehlende Wert vorhanden zu sein. Wie könnten wir trotzdem die Varianz von dem Objekt berechnen? Und falls das geklappt hat: Was sind in Ihrer neuen Kodezeile zur Berechnung der Varianz für Objekte enthalten?
    + Unser Objekt z scheint hingegen keine solchen fehlenden Wert zu beinhaltet. Trotzdem scheint etwas nicht zu stimmen, wenn Sie das Resultat der Funktion zur Berechnung Standardabweichung 'sd()' mit dem Ergebnis der dazugehörigen Formel vergleichen [vgl. @DiazBone2019, 50f].[^3] Was könnte das Problem sein und wo die Lösung liegen?

  
7. Objekte in R können in verschiedene Kategorien eingeteilt werden (wir bleiben heute mal bei den Zahlen). So gibt es *einzelne Zahlen*, eine Reihe von Zahlen (*Vektoren*) und Matrizen von Zahlen (*Matrix*) sowie *Dataframes* («Datensätze», werden wir später noch kennenlernen).[^4] Versuchen Sie nun für jeden Objekttyp ein Beispiel zu erstellen:
    + Erstellen Sie verschiedenene Objekt aus einzelnen Zahlen.
    + Erstellen Sie drei Vektoren derselben Länge, wovon einer auch einzelne Objekte aus der vorherigen Teilaufgabe enthält.
    + Verbinden Sie die drei Vektoren zu einer Matrix, einmal über den Befehl 'cbind()' und einmal über 'rbind()'.
    + Welche Ihrer beiden Matrizen macht mehr Sinn? Könnte eine davon einem sozialwissenschaftlichem Datensatz entsprechen?


#### Bonusaufgabe 
Funktionen sind in den verschiedensten Paketen organisiert, wovon allerdings bereits ein Grossteil im Basispaket von R selber enthalten ist. Mit folgender Funktion können wir etwa betrachten, welche Pakete installiert worden sind:
```{r results='hide'}
installed.packages()

```

Wir möchten nun diese von der Funktion generierte Liste exportieren. Definieren Sie sich dazu ein Arbeitsverzeichnis über die Menüsteuerung «Session > Set Working Directory > Choose Directory» oder über den Befehl 'setwd()'. Erstere Variante ist etwas einfacher. Der 'getwd()' Befehl wiederum gibt das aktuell festgelegte Vereichnis aus. Ein Arbeitsverzeichnis ist der Ort, auf den R immer als erstes zugreift und wo Dinge automatisch abgelegt werden. Speichern Sie jeweils Ihr aktuelles Arbeitsverzeichnis als Teil des Markdowns, z.Bsp. so:
```{r eval=F}
setwd("C:/Users/SchweglG/R_Daten/HS20/E2")
```

Machen Sie sich nun eine CSV-Datei (**C**omma **S**eparated **V**alue) aus der Liste der Pakete über folgenden Befehl:
```{r eval=F}
write.table(pakete_liste, file="Paketliste_neu.csv", sep=",")
```
...und schauen Sie doch mal nach, ob die Datei am richtigen Ort gelandet ist. 





[^1]: Falls Sie noch Probleme bei der Installation von R bzw. RStudio oder sonstige technische Schwierigkeiten haben, können Sie diese weiterhin melden.

[^2]: Auch das vorliegende Dokument wurde über ein R-Markdown File erstellt.

[^3]: $s=\sqrt{\frac{1}{N}\sum_{i=1}^N(x_i-\bar{x})^2}$

[^4]: Ergänzen müsste man an der Stelle noch Listen und Arrays. Diese beiden Objekttypen werden nicht Teil dieses Seminars sein.
