# Sozialwissenschaftliche Datenanalyse mit R – Wochenplan 3 (01.10.2020)

## Lernziele



## Aufgaben









>>>Ergänzungen von WP2



```{r eval=FALSE}
sqrt(x)
help("sqrt")
?help
y <- c(1,3,4,5,6,7,NA)
z <- c(7,8,10,11)
```

6. Argumente erweitern nochmals die Funktionen, in dem sie deren Details bestimmen. 
    + In unser Objekt y scheint ein fehlende Wert vorhanden zu sein. Wie könnten wir trotzdem die Varianz von dem Objekt berechnen? Und falls das geklappt hat: Was sind in Ihrer neuen Kodezeile zur Berechnung der Varianz für Objekte enthalten?
    + Unser Objekt z scheint hingegen keine solchen fehlenden Wert zu beinhaltet. Trotzdem scheint etwas nicht zu stimmen, wenn Sie das Resultat der Funktion zur Berechnung Standardabweichung 'sd()' mit dem Ergebnis der dazugehörigen Formel vergleichen [vgl. @DiazBone2019, 50f].[^3] Was könnte das Problem sein und wo die Lösung liegen?

  
7. Objekte in R können in verschiedene Kategorien eingeteilt werden (wir bleiben heute mal bei den Zahlen). So gibt es *einzelne Zahlen*, eine Reihe von Zahlen (*Vektoren*) und Matrizen von Zahlen (*Matrix*) sowie *Dataframes* («Datensätze», werden wir später noch kennenlernen).[^4] Versuchen Sie nun für jeden Objekttyp ein Beispiel zu erstellen:
    + Erstellen Sie verschiedenene Objekt aus einzelnen Zahlen.
    + Erstellen Sie drei Vektoren derselben Länge, wovon einer auch einzelne Objekte aus der vorherigen Teilaufgabe enthält.
    + Verbinden Sie die drei Vektoren zu einer Matrix, einmal über den Befehl 'cbind()' und einmal über 'rbind()'.
    + Welche Ihrer beiden Matrizen macht mehr Sinn? Könnte eine davon einem sozialwissenschaftlichem Datensatz entsprechen?


#### Bonusaufgabe 
Funktionen sind in den verschiedensten Paketen organisiert, wovon allerdings bereits ein Grossteil im Basispaket von R selber enthalten ist. Mit folgender Funktion können wir etwa betrachten, welche Pakete installiert worden sind:
```{r results='hide'}
installed.packages()

```

Wir möchten nun diese von der Funktion generierte Liste exportieren. Definieren Sie sich dazu ein Arbeitsverzeichnis über die Menüsteuerung «Session > Set Working Directory > Choose Directory» oder über den Befehl 'setwd()'. Erstere Variante ist etwas einfacher. Der 'getwd()' Befehl wiederum gibt das aktuell festgelegte Vereichnis aus. Ein Arbeitsverzeichnis ist der Ort, auf den R immer als erstes zugreift und wo Dinge automatisch abgelegt werden. Speichern Sie jeweils Ihr aktuelles Arbeitsverzeichnis als Teil des Markdowns, z.Bsp. so:
```{r eval=F}
setwd("C:/Users/SchweglG/R_Daten/HS20/E2")
```

Machen Sie sich nun eine CSV-Datei (**C**omma **S**eparated **V**alue) aus der Liste der Pakete über folgenden Befehl:
```{r eval=F}
write.table(pakete_liste, file="Paketliste_neu.csv", sep=",")
```
...und schauen Sie doch mal nach, ob die Datei am richtigen Ort gelandet ist. 





[^1]: Falls Sie noch Probleme bei der Installation von R bzw. R-Studio oder sonstige Schwierigkeiten können Sie diese weiterhin melden.

[^2]: Auch das vorliegende Dokument wurde über R Markdown File erstellt.

[^3]: $s=\sqrt{\frac{1}{N}\sum_{i=1}^N(x_i-\bar{x})^2}$

[^4]: Ergänzen müsste man an der Stelle noch Listen und Arrays. Diese beiden Objekttypen werden nicht Teil dieses Seminars sein.

